臺灣高等法院臺中分院刑事判決　　　100年度交上易字第185號
上　訴　人
即　被　告　陳錦陽
上列上訴人因過失傷害案件，不服臺灣南投地方法院99年度審交
易字第13號中華民國99年12月31日第一審判決（起訴案號：臺灣
南投地方法院檢察署99年度偵字第2333號），提起上訴，本院判
決如下：
    主  文
上訴駁回。
    犯罪事實
一、陳錦陽於民國99年2月4日6時15時許，駕駛車牌號碼QS-3628
    號自用小客貨車，沿南投縣（以下不引縣名）南投市○○路
    由草屯鎮往南投市方向行駛，於行經南投市○○路617 號前
    南側時，適逢清晨且為雨天，視線較差，陳錦陽本應注意車
    前狀況，隨即採取必要之安全措施，而依當時係天候雨天、
    有晨光、道路型態又係直路、路面無缺陷及無障礙物、視距
    良好等情形，又無不能注意之情形，竟疏於注意及此，因而
    追撞及前方由簡李招治所駕駛無牌照之農用搬運車，簡李招
    治因受到撞擊致掉落車外，受有胸部挫傷併血胸、背部挫傷
    、第二腰椎爆裂性骨折、第一至第四腰椎橫突骨折、左側第
    二腰板骨折、右膝撞傷、下嘴唇及下巴撕裂傷等傷害。陳錦
    陽於肇事後，留在現場，於有偵查犯罪權限之人尚不知何人
    肇事之前，向到場處理事故之警員坦承其係肇事者，自首而
    接受裁判。
二、案經簡李招治訴由南投縣政府警察局中興分局報告臺灣南投
    地方法院檢察署檢察官偵查起訴。
    理  由
一、認定犯罪事實所憑證據及理由：
    訊據上訴人即被告陳錦陽固坦承其於上開時間、地點駕駛車
    牌號碼A7 QS-3628號自用小客貨車（下稱被告車輛）與告訴
    人簡李招治所駕駛之農用搬運車（下稱告訴人車輛）發生擦
    撞等事實，惟矢口否認有何過失傷害犯行，並辯稱：當天昏
    暗又下雨，其實告訴人並沒有飛出去，之後我有拿手電筒去
    找告訴人，我否認犯罪，我沒有辦法注意，告訴人車後沒有
    燈光；告訴人開這款農用車，不應該行駛馬路上，而且沒有
    車主的車，容易肇事很難求償云云。經查：
（一）前揭事實，業據證人即告訴人簡李招治於原審審理時證述
      甚詳，並有道路交通事故現場圖、道路交通事故調查報告
      表(一)、(二)、佑民醫療社團法人佑民醫院診斷證明書、童綜
      合醫療社團法人童綜合醫院診斷書各1 份及現場照片8 張
      附卷可稽。證人簡李招治於原審審理時證稱：「（99年2
      月4 日上午6 時15分許，有無與被告車子相撞？）沒有相
      撞，是被告從後面來撞我的。（當時你的車有無開燈？）
      有。（你車子尾端的後燈有無亮著？）有亮著。……（被
      撞之前，有無感覺後面的車子有燈光亮著？）沒有。（路
      是直的，你當時有無要左轉或右轉？）沒有。……（被撞
      後，你是跌到何處？【提示偵卷現場照片】）偵卷第22頁
      上方照片中菜籃旁的草叢內，越過道路旁的白色護欄掉到
      草叢內。」等語（見原審99年10月22日審判筆錄）。
（二）按車輛行駛時，駕駛人應注意車前狀況及兩車併行之間隔
      ，並隨時採取必要之安全措施。道路交通安全規則第94條
      第3 項定有明文。被告駕車自應注意上述道路交通安全規
      定，且依前揭道路交通事故調查報告表(一)所示，案發當時
      係天候雨天、有晨光、道路型態又係直路、路面無缺陷及
      無障礙物、視距良好等狀況，並無不能注意之情形；再參
      酌被告車輛與告訴人車輛行進之方向，二者皆係沿南投市
      ○○路由草屯鎮往南投市方向行駛，且告訴人車輛係在被
      告車輛前方，另依卷附現場照片所示，該處附近之南投市
      ○○路為筆直之道路，即視距極為良好，在此等情況下，
      被告車輛自告訴人後方撞擊告訴人車輛，被告顯疏未注意
      車前狀況，告訴人並因而受有前揭傷害，足認被告應具有
      過失。又本件經送請臺灣省南投縣區車輛行車事故鑑定委
      員會鑑定及臺灣省車輛行車事故覆議鑑定委員會覆議之結
      果，亦均認為：被告於清晨下雨視線不佳之天候下駕駛自
      小客貨車行進中，未注意車前狀況，隨即採取必要之安全
      措施，致由後撞及前行車輛，為肇事原因；告訴人無肇事
      因素，此有臺灣省南投縣區車輛行車事故鑑定委員會99年
      7 月29日投縣行字第0995701075號函附鑑定意見書暨臺灣
      省車輛行車事故覆議鑑定委員會99年12月6日府覆議字第0
      996204788號函各1份在卷可參。足認被告之過失駕駛行為
      ，與告訴人之傷害間，具有相當因果關係。至於告訴人駕
      駛無牌照之農用搬運車行駛於南投市○○路，雖違反道路
      交通管理處罰條例等行政法規，惟此係另一問題，核與
      本件被告、告訴人有無過失，並無關聯；另被告聲請調取
      告訴人就醫之Ｘ光片，因本案事證明確，核無之必要，其
      聲請應予駁回。
（三）綜合言之，被告否認犯行暨所為之辯詞，並非實情，顯係
      事後卸責之詞，不足以採信。本案事證明確，被告前揭過
      失傷害犯行，堪以認定，應依法論科。
二、核被告所為，係犯刑法第284條第1項前段之過失傷害罪。又
    本案車禍發生後，報案人或勤指中心轉來資料時，未報明肇
    事人姓名，嗣經員警前往現場處理時，被告在場，並當場承
    認為肇事人等情，有南投縣政府警察局道路交通事故肇事人
    自首情形紀錄表1份附卷可憑，故被告係於有偵查犯罪權限
    之人尚不知何人犯罪之前，即自首而接受裁判，爰依刑法第
    62條前段規定減輕其刑。
三、原審以被告罪證明確，因而適用刑法第284條第1項前段、第
    62條前段、第41條第1項前段，刑法施行法第1條之1第1項、
    第2項前段規定，並敘明檢察官雖求處有期徒刑3月，惟審酌
    被告之素行（參卷附之臺灣高等法院被告前案紀錄表），其
    駕駛車輛沿南投市○○路由草屯鎮往南投市方向行駛，於行
    經本案肇事地點時，本應注意車前狀況，隨即採取必要之安
    全措施，而依當時之情形，又無不能注意之情形，竟疏於注
    意及此，因而撞及前方告訴人車輛，被告之過失情節甚為嚴
    重；告訴人因此受有前述傷害，其傷勢非輕；暨被告犯後否
    認犯行，並飾詞辯解，態度不佳，足認毫無悔改、認錯之意
    ，且被告尚未與告訴人達成和解，亦未賠償告訴人等一切情
    狀，量處有期徒刑4月，始足收刑罰教化之功能，並諭知易
    科罰金之折算標準（以新台幣一千元折算一日）。其認事用
    法，並無違誤，被告上訴意旨否認其有過失，為無理由，應
    予駁回。
據上論結，應依刑事訴訟法第三百六十八條，判決如主文。
本案經檢察官徐錫祥到庭執行職務。
中    華    民    國  100    年     4    月     7     日
            刑事第七庭   審判長法  官 林 榮 龍
                               法  官 李 秋 娟
                               法  官 黃 仁 松
以上正本證明與原本無異。
不得上訴。
                               書記官 鄧 智 惠
中    華    民    國   100    年    4     月    7     日
附錄本案論罪科刑法條：
中華民國刑法第284條
（過失傷害罪）
因過失傷害人者，處 6 月以下有期徒刑、拘役或 5 百元以下罰
金，致重傷者，處1年以下有期徒刑、拘役或5百元以下罰金。
從事業務之人，因業務上之過失傷害人者，處 1 年以下有期徒刑
、拘役或1千元以下罰金，致重傷者，處3年以下有期徒刑、拘役
或2千元以下罰金。